【裁判字號】    97,聲,1027
【裁判日期】    970829
【裁判案由】    聲明異議
【裁判全文】
臺灣屏東地方法院刑事裁定          97年度聲字第1027號
聲  請  人
即  受刑人  甲○○
                      樓之3
                    現於臺灣彰化監獄
上列聲請人因受刑人違反竊盜執行案件，對於檢察官之執行指揮
聲明異議，本院裁定如下：
    主  文
聲請駁回。
    理  由
一、聲請人即受刑人之聲請意旨略以：受刑人現有一子年僅15歲
    ，並無謀生能力，且受刑人罹有高血壓之疾病，是以檢察官
    是否准予易科罰金，將嚴重影響受刑人之身體、生命、家庭
    ，為此聲明異議等語。
二、按刑法第41條易科罰金之換刑處分應否准許，依刑事訴訟法
    第457 條之規定，固由檢察官指揮之，而屬於檢察官之職權
    。惟檢察官指揮執行如有不當，為保障受刑人之利益，刑事
    訴訟法第484 條、第486 條分別規定：「受刑人或其法定代
    理人或配偶以檢察官執行之指揮為不當者，得向諭知該裁判
    之法院聲明異議」；「法院應就異議之聲明裁定之」。法律
    既規定此項異議歸由法院裁定，又未限制法院之裁定內容，
    則受刑人或其他有異議權人對於檢察官不准易科罰金執行之
    指揮聲明異議，經法院認為異議有理由而為撤銷檢察官指揮
    之裁定者，除依裁定意旨，得由檢察官重行為適當之斟酌外
    ，如有必要法院自非不得於裁定內同時諭知准予易科罰金，
    以達救濟目的，此司法院釋字第245 號解釋亦著有明文可稽
    ，就此合先敘明。
三、又按「犯最重本刑為五年以下有期徒刑以下之刑之罪，而受
    六個月以下有期徒刑或拘役之宣告者，得以新台幣一千元、
    二千元或三千元折算一日，易科罰金。但確因不執行所宣告
    之刑，難收矯正之效，或難以維持法秩序者，不在此限。」
    此刑法第41條第1 項定有明文。是有期徒刑或拘役得易科罰
    金之案件，法院所諭知者，僅係如易科罰金之折算標準而已
    ，至於是否准予易科罰金，則賦予執行檢察官視個案具體情
    形，依前開法律規定得予裁量之權能，亦即執行檢察官得考
    量受刑人如不接受有期徒刑或拘役之執行，是否難收矯正之
    效，或難以維持法秩序，以作為其裁量是否准予易科罰金之
    憑據，非謂受刑人一有身體、教育、職業、家庭等事由，或
    暫時無法執行，執行檢察官即應准予易科罰金，先予敘明。
四、經查：
  (一)聲請人因竊盜案件，經本院以97年度簡字第353 號判決有期
    徒刑6 月，如易科罰金，以新臺幣（下同）1,000 元折算一
    日確定，經臺灣桃園地方法院檢察署檢察官以97年度執助字
    第1045號代為執行時，以「受刑人前有5 次竊盜前科，本次
    復侵入建築物竊盜，難認受刑人有悔改之心，是若不執行，
    難收矯正之效」等語，不准聲請人易科罰金等情，有本院依
    職權調閱臺灣屏東地方法院檢察署97年度執字第2218號卷內
    存之判決書、臺灣桃園地方法院檢察署聲請易科罰金案件審
    核表各1 紙可稽。
  (二)本件聲請人前於60年年間，因竊盜案件，經臺灣高等法院以
    60年度上訴字第1740號判決判處有期徒刑3 月15日；又於66
    年年間，因竊盜案件，經最高法院67年度台上字第2696號判
    決處有期徒刑3 年確定；再於88年間，因竊盜案件，經臺灣
    高等法院高雄分院以89年度上易字第1017號判決判處有期徒
    刑1 年6 月確定；復於91年間因竊盜、偽造文書、毀損案件
    ，經臺灣高等法院高雄分院以91年上易字第1142號判決，分
    別判處有期徒刑8 月、4 月、2 月，定應執行刑有期徒刑9
    月確定；再於93年間，因竊盜案件，經臺灣桃園地方法院預
    93年度易字第783 號判決判處有期徒刑1 年2 月；另於97年
    間，再犯本件竊盜案件等情，有卷存臺灣高等法院被告前案
    紀錄表可參。
  (三)本件聲請人所犯固為最重本刑為5 年以下有期徒刑之罪，且
    受6 個月有期徒刑之宣告，惟本院審酌執行檢察官審核受刑
    人既有上開同性質之前案紀錄，因認有將受刑人發監執行之
    必要，而未准許受刑人易科罰金之聲請，衡諸受刑人多次犯
    竊盜案件，又再犯本件竊盜犯行，自足認若不將受刑人發監
    執行，難以收矯正之效，亦難以維持法秩序，是故，執行檢
    察官不准受刑人易科罰金之聲請，洵非無據。又短期自由刑
    固有難以達成刑罰預定之隔離、威嚇、教育等效果，或破壞
    惡性輕微之偶發犯罪者之經濟、工作等社會關係，甚至因在
    獄中與其他犯罪者相混，反而增加其惡性，增添社會問題等
    諸多弊病，惟仍保有短暫隔離受刑人之效果，並使受刑人感
    受刑罰威嚴，不致輕易再犯之優點，故我國刑法未廢除短期
    自由刑，而係藉緩刑、易科罰金、分類分監執行等制度，以
    補救上開短期自由刑之弊病，兼收其長。準此，法律既有短
    期自由刑之設，自無不許檢察官執行之理，而本案受刑人前
    後數次竊盜案件，均係犯相同之竊盜案件，實難認係偶發犯
    罪，又再犯本次竊盜犯行，已見前述，是以，受刑人顯係怠
    忽法紀，彰彰明甚，是故，自有對受刑人執行徒刑，俾其明
    法知所畏懼，以求矯正之必要。
五、綜上所述，本件檢察官未准受刑人易科罰金之聲請，要屬有
    據，其裁量亦無違法失當之處，本件異議為無理由，應予駁
    回。
六、依刑事訴訟法第486 條，裁定如主文
中    華    民    國    97    年    8     月    29    日
                  刑事第一庭    法  官  曾吉雄
以上正本證明與原本無異。
如不服本裁定應於收受送達後五日內向本院提出抗告書狀敘述抗
告之理由抗告於台灣高等法院高雄分院。
中    華    民    國    97    年    8     月    29    日
                                書記官  卓春成


司法院資訊處製作；財團法人民間司法改革基金會備份。
